臺灣新竹地方法院刑事判決　　　　　　　　　　　　　　九十年度訴字第三六一號
　　公　訴　人　臺灣新竹地方法院檢察署檢察官
　　被　　　告　丙○○
　　指定辯護人　本院公設辯護人林銘宏
右列被告因殺人未遂案件，經檢察官提起公訴（九十年度偵字第三九二六號），本院
判決如左：
    主  文
丙○○傷害人之身體，累犯，處有期徒刑壹年。
    事  實
一、丙○○前曾因竊盜罪，經本院於民國八十二年三月十二日判處有期徒刑一年八月
    確定，與另案於八十二年七月四日定執行刑為有期徒刑五年確定，經送執行於八
    十三年九月十七日假釋交付保護管束，嗣經撤銷假釋，於八十五年十一月八日執
    行殘刑二年十月二日，於八十八年九月九日執行完畢。其與被害人甲○○係同居
    男女朋友關係，丙○○有吸食強力膠之習慣，而於民國九十年六月二十七日晚間
    十一時四十五分許，在新竹市舊港橋下丙○○與甲○○同居之無燈光設備之違建
    工寮內睡覺時，丙○○已因當日晚上有吸食強力膠致達近於精神耗弱之程度，因
    甲○○懷疑丙○○將其飼養之寵物小狗殺死而質問丙○○，致與丙○○發生口角
    爭執，爭吵間，躺於內側之甲○○以手抓躺於外側之丙○○，丙○○因而心生不
    滿，一時氣憤，竟基於傷害之犯意，隨手持置放於該違建工寮內之甲○○朋友所
    有，平時供作菜使用之菜刀一把，於黑暗中，接續砍向甲○○之頭部、臉部（起
    訴書誤載有頸部）等處多次，甲○○乃以雙手奮力抵擋，並推開及翻越躺於近門
    處之丙○○後逃離現場，並向附近之鄰人求救，經報請一一九送醫診治，惟仍因
    而受有頭部撕裂傷約五公分，臉部一處淺部撕裂傷約三公分，額部（誤載為頸部
    ）三處淺部撕裂傷，由左至右分別為三公分、六公分及五公分，鼻部淺部撕裂傷
    三公分，及左肘一處五公分撕裂傷，右後肘二處分別為四公分及三公分撕裂傷之
    傷害。嗣經警獲報後循線於九十年六月二十八日零時十分許，在上址查獲，並扣
    得丙○○作案用之菜刀一把（刀柄一半已脫落）。
二、案經甲○○訴由新竹市警察局第一分局報請臺灣新竹地方法院檢察署檢察官偵查
    起訴。
    理  由
一、訊據被告丙○○對於右揭時地持刀傷害被害人甲○○之事實，業於警訊及偵、審
    中均已坦承不諱，核與被害人甲○○於警訊及偵、審中供述受害之情節大致相符
    ，並經証人即案發後到場處理事故之警員乙○○於本院結証述鎮查獲被告經過屬
    實，此外復有國軍新竹醫院診斷証明書一紙（偵卷第十一頁，其記載為頭部撕裂
    傷約五公分、臉部、額部及下顎、鼻部各六公分、八公分、三公分及六公分，左
    肘撕裂傷五公分，右肘撕裂傷兩處各四公分、三公分）及本院向該院函調之病歷
    資料（本院卷第二十二、二十三頁，記載臉部多處淺部撕裂傷，左、右手肘多處
    撕裂傷，並附圖）各一份在卷可稽，並有現場照片六紙，有被告與被害人同居之
    無水電設備之貨櫃屋（偵卷第十四頁）、被告吸用強力膠後留於住處旁之空殼（
    偵卷第十三頁）及被告持以傷害被害人所用之菜刀一把扣案可資佐証，被告當時
    頸部確留有被害人抓傷之痕跡，亦有卷附照片可查（偵卷第十五、六頁），且被
    告於行為時已達精神耗弱之程度，亦經本院委請行政院衛生署桃園療養院對被告
    實施精神鑑定，認其係一強力膠之依賴者，有反社會之人格違常情形存在，推論
    被告於吸食強力膠後，衝動控制力較差，故於本件行為時有精神耗弱之情形，有
    該院九十年十二月二十四日函及精神鑑定報告書一紙在卷可參。是被告自白核與
    事實相符，其犯罪事証明確，犯行洵堪認定。
二、核被告丙○○所為，係犯刑法第二百七十七條第一項之普通傷害罪。公訴意旨雖
    指被告所為係涉犯刑法第二百七十一條第二項、第一項之殺人未遂罪云云，訊之
    被告堅決否認有何殺人之犯意（公訴人指稱被告坦承殺人犯行，參以被告之供述
    ，應有誤解），辯稱：伊當日有吸食強力膠，雖持刀砍傷甲○○，然並無致宋女
    死亡之意，僅因當日甲○○先出手毆打伊，伊一氣之下，混亂中不知抓住何物品
    ，而往宋女身上反擊，且貨櫃屋內無燈光設備，黑暗中不知刺向被害人之頭部，
    並無殺人之意等語。按殺人與傷害人致死之區別，應以有無殺意為斷，其受傷之
    多寡，及是否為致命部位，有時雖可藉為認定有無殺意之心證，究不能據為絕對
    標準，即應視加害人有無殺意為斷，被害人所受之傷害程度，固不能據為認定有
    無殺意之唯一標準，但加害人之下手情形如何，於審究犯意方面，仍不失為重要
    參考資料，而殺人罪之成立，須於實施殺害時，即具有使其喪失生命之故意，若
    欠缺此種故意，僅在使被害人成為重傷或傷害，而結果致重傷或普通傷害，祇與
    使人受重傷或傷害之規定相當，要難遽以殺人未遂罪論處（最高法院十八年上字
    第一三０號、二十年非字一０四號及四十八年度臺上字第三三號判例參照）；故
    殺人與傷害之區別應以下手加害時有無使人死亡之意圖為判斷之標準，至受傷之
    部位是否致命之要害部位，僅足供作認定之參考，要不能據為區別殺人及傷害之
    絕對標準。經查：
    （一）本件緣起因雙方間對被害人小狗死亡之爭執，加以被告當晚確有吸用強力
          膠，致其精神已達耗弱之程度，此業據被害人於警訊及偵、審中指述綦詳
          ，亦有前述卷附現場強力膠空殼散佈各處之相片可資佐証，且被告經本院
          委請行政院衛生署桃園療養院對被告實施精神鑑定，亦認其因吸食強力膠
          致行為時有精神耗弱之情形，有前揭所述該院九十年十二月二十四日函及
          精神鑑定報告書一紙在卷可參，故被告當時雖心有不滿，致情緒失控，遂
          持刀刺向被害人，而被告與被害人彼此間既同居一年餘，原應有深厚情意
          ，衡情被告當不致徒因前開細故即萌生殺意，是被告實無致被害人於死之
          動機。
    （二）再依被告所持之刀械係菜刀，刀刃長十三公分，刀柄部分已脫落，並裂成
          一半，木柄部分有十點五公分長，且係厚寬型之刀刃，前端尖銳，業經本
          院勘驗並製有筆錄在卷可稽，且有附卷之相片可參（偵卷第十四頁），又
          案發當時復無他人在被告旁加以勸阻，且被告係立於門旁，被害人則係處
          於床之內側，被告苟有致令被害人死亡之意圖，於刺傷被害人後，勢必繼
          續追殺，且不讓其出門，俾被害人死亡而後已，惟被告於砍傷被害人後未
          經阻攔即自行停止，既未追殺當時毫無抵抗力，且隻身與被告同處貨櫃屋
          中之被害人，又當時被害人係推開被告，並搶下刀子丟開後，逃離現場，
          亦據被害人甲○○於警訊中供述甚，顯然被告僅有傷害被害人之意，並無
          致其死亡之意，否則豈可能輕易任令被害人離去？
    （三）又被害人受傷部位雖為臉部、頭部之人體重要部位，惟其傷勢僅為撕裂傷
          ，且均為淺部之撕裂傷，以菜刀之重量，若意在取人性命，當可深及頭骨
          部位，況案發處所係狹小之貨櫃屋，並無水電設備，被害人當時係睡於床
          內側，被告則係靠於門口處，此業據雙方均供述在卷，且有前述之相片可
          參，故於黑暗中，被告順手拿起屋內物品刺向被害人，當不可能知悉刺中
          之部位，故尚未能以被害人受傷部位集中於頭、臉部，即遽指被告有殺人
          之故意。
    （四）再參諸被害人甲○○係於九十年六月二十八日凌晨零時八分，由一一九救
          護車送至國軍新竹醫院急診，經診斷其臉部多處淺部撕裂傷及左、右手肘
          多處撕裂傷，有該院九十年七月三十日（９０）濟夏字第七二二號函一紙
          及所附病歷資料一紙在卷可稽，其臉部撕裂傷分佈於額頭部位共四刀，由
          左至右分別為三公分、六公分、五公分及三公分，另鼻部傷痕為三公分，
          頭部後側頂部一道五公分傷痕，右手肘處一道五公分傷痕，後手肘部位二
          道傷痕，各為三公分及四公分（參本院卷第二十三頁），均僅為表淺之撕
          裂傷，並非嚴重之傷害，亦經本院向國軍新竹醫院函詢就醫情形，有前開
          函文在卷可佐，被害人所受傷害既僅止於表淺之撕裂傷，被害人之頭部亦
          未有嚴重受創情形，足見雖被害人受傷部位係在頭部，惟其所受傷害尚非
          嚴重致已危及生命之程度，亦可見被告當時下手力道尚非重大，否則若被
          告有致人於死之意，下手必剛猛，加以刀刃長達二十餘公分（刀刃加刀柄
          ，共約長二十三點五公分），被害人所受傷害豈止於此？雖該院於九十年
          八月二十三日以（９０）濟夏字第八０七號函覆：病患（即被害人）於頭
          皮、臉部、兩手肘多處刀傷，到院時意識清楚，但血壓已低於９０毫米汞
          柱、脈博一分鐘一二０下，符合低血壓性休克之條件，若不緊急止血給予
          靜脈輸液，有生命威脅之虞，然此應係醫學上預估被害人若未能就醫之結
          果，尚非得以此即推認被告行為時之犯意係在使被害人失去生命。至被害
          人雖於警訊中供稱被告係以反握刀之方式砍殺伊，惟參以其所受之傷害，
          及案發地點係無燈光設備之貨櫃屋，黑暗中實不可能清楚目擊被告持刀之
          方式，故被害人前開供述尚不可採。
    （五）再參以証人乙○○結稱（新竹市警察局第一分局南寮派出所警員）：當日
          伊據報有兇殺案件，到現場時發現被害人全身是血，附近居民告知凶案發
          生地係在橋下之違建工寮，到工寮不到一分鐘即見被告自工寮旁之瓜寮走
          下來，看到被告脖子、褲子都有血跡，被告上衣濕的，後才知有到下面清
          洗，當時現場有許多丟棄之空罐子，被告當日一直嚷著不是故意要殺告訴
          人，非常愛告訴人，不會要告訴人死等語，及被害人甲○○於本院訊問時
          供稱之當日被告砍其手臂及頭部，無生命危險，伊趕快跑，被告有無追出
          來不知道，伊逃走後，附近民眾幫其打電話報警，當日傍晚時有看見被告
          吸強力膠等語，故警員到場時被告亦仍在現場並未逃離，均足徵被告應無
          置被害人於死之殺人故意，而僅係出於傷害之犯意至明，蓋按之常理，若
          有置人於死之意，豈可能既不追躡被害人，亦明知被害人已逃離現場，而
          不立即逃離？且被害人甲○○亦自稱當時無生命危險，並跑出貨櫃屋等情
          ，均足徵被告於行為當時應係與被害人爭吵，心生不滿而傷害被害人。
    綜合前開情節參互以觀，實難謂被告於持刀揮向被害人之際，即有置被害人於死
    之決意，應僅具傷害之犯意，準此，被告所辯其並無殺人之犯意，尚堪採信，故
    被告應無殺人之犯意，公訴人認被告對被害人所為係犯刑法第二百七十一條第二
    項、第一項之罪，尚有未洽，因不礙於事實之同一性，起訴法條應予變更。末查
    ，被告丙○○前曾因竊盜罪，經本院於民國八十二年三月十二日判處有期徒刑一
    年八月確定，經與另案定執行刑為有期徒刑五年確定，經送執行於八十三年九月
    十七日假釋交付保護管束，嗣經撤銷假釋，於八十五年十一月八日執行假釋殘刑
    二年十月二日，八十八年九月九日執行完畢，有臺灣高等法院被告全國前案紀錄
    表及臺灣新竹地方法院檢察署刑案資料查註紀錄表各一份在卷可按，其於刑之執
    行完畢後五年以內再犯本件有期徒刑以上之罪，為累犯，應依刑法第四十七條之
    規定加重其刑。爰審酌被告與被害人原為同居男女朋友關係，同居期間長達一年
    餘，被害人於警訊中亦僅供稱近日常吵架，顯見平日感情尚佳，竟僅因細故即持
    刀傷人之犯罪動機，其持用平日所用之菜刀傷害被害人之手段，其行為對社會治
    安所滋生之不良影響，及被告於行為時因有吸用強力膠，致有精神耗弱之情形，
    然其明知吸用強力膠後有類似酒醉，自制力降低之結果，仍無法控制而長期依賴
    強力膠，致使其控制力較差，而易衝動，致生本件犯罪之結果，其既清楚得知吸
    食強力膠之後果，自得控制而不予使用，仍無法自制而長期依賴強力膠作為逃避
    生活壓力之手段，故認其行為時雖已達精神耗弱之結果，仍無予以減輕刑責之必
    要，及被告之品行、平日生活之狀況、智識程度，本件犯罪行為對被害人造成身
    心之嚴重傷害，又犯後雖未與被害人達成和解，然其犯後尚能坦承犯行，頗有悔
    意之態度等一切情狀，量處如主文所示之刑，以示懲儆。另扣案之菜刀並非被告
    所有，係原置於貨櫃屋內，被害人甲○○之朋友借予宋女之物使用之物，業據被
    告供承在卷，爰不為沒收之諭知，並予敘明。
據上論斷，應依刑事訴訟法第二百九十九條第一項前段、第三百條，刑法第二百七十
七條第一項、第四十七條，罰金罰鍰提高標準條例第一條前段，判決如主文。
本案經檢察官郭棋湧到庭執行職務。
中      華      民      國      九十一      年      二      月    七    日
                                臺灣新竹地方法院刑事第二庭
                                    法  官  王紋瑩
右正本證明與原本無異。
如不服本判決，應於判決送達後十日內向本院提出上訴狀( 應附繕本 )，上訴於
臺灣高等法院。
                                    書記官  馮玉玲
中      華      民      國      九十一      年      二      月    七    日
附錄本件犯罪引用法條：
刑法第二百七十七條 第一項
傷害人之身體或健康者，處三年以下有期徒刑、拘役或一千元以下罰金。
